【裁判字號】    99,交上訴,34
【裁判日期】    990525
【裁判案由】    公共危險等
【裁判全文】
臺灣高等法院高雄分院刑事判決        99年度交上訴字第34號
上  訴  人  臺灣屏東地方法院檢察署檢察官
被      告  乙○○
上列上訴人因被告公共危險等案件，不服臺灣屏東地方法院99年
度交訴字第1 號中華民國99年2 月9 日第一審判決（起訴案號：
臺灣屏東地方法院檢察署98年度調偵字第299 號），提起上訴，
本院判決如下：
    主  文
原判決撤銷。
乙○○犯過失致重傷害罪，處有期徒刑陸月。又犯肇事致人傷害
逃逸罪，處有期徒刑拾月。應執行有期徒刑壹年貳月。
    事  實
一、乙○○於民國98年2 月6 日下午4 時33分許，駕駛車牌號碼
    ZU-5659 號自小客車，沿屏東縣屏東市○○路由北往南方向
    行駛，行經博愛路與公園西路路口時，本應注意汽車行駛時
    ，應注意車前狀況，隨時採取必要之安全措施；行車速度，
    應依速限標誌或標線之規定，無速限標誌或標線者，行車時
    速不得超過五十公里；汽車行駛至交岔路口，其行進應遵守
    燈光號誌或交通指揮人員之指揮，且當時天候晴、日間自然
    光線、視距良好、路面乾燥無缺陷，並無不能注意之情形，
    竟疏未注意及此，且未遵守行車管制號誌之指示，於紅燈時
    即貿然以60～65公里之時速超速直行通過上開路口；適曾國
    昌駕駛車牌號碼8M-7732 號自小客車，沿公園西路由西往東
    方向行駛，行經上開路口時，乙○○所駕駛之上開自小客車
    車頭撞擊曾國昌所駕駛之上開自小客車左側車身，致曾國昌
    因此受有左側頭頂頭皮撕裂傷、後頸部挫傷、小腦腫脹併腦
    幹壓迫、輕微水腦、顱內出血併發語言與行動障礙等重傷害
    ，造成四肢癱瘓，完全臥床，生活無法自理，24小時需完全
    依賴專人照護等重大難治之傷害。詎乙○○明知其駕車肇事
    致曾國昌受傷，竟未對曾國昌施以救護或其他必要措施，復
    未報告警察、消防等救護機關前往處理，旋即加速離去，又
    擦撞停放在博愛路旁之車牌號碼WQ-7661 號自小貨車、6971
    -EW 號自小客車、D9-2388 號自小貨車及WQZ-447 號輕型機
    車後逃逸。嗣經在場民眾報警處理，警方在屏東縣屏東市○
    ○路與民族路口，查到車頭凹陷、引擎蓋凸起，車身右側有
    擦撞痕跡之ZU-5659 號自小客車駕駛乙○○，而查獲上情。
二、案經曾國昌之配偶甲○○訴由屏東縣政府警察局屏東分局報
    請臺灣屏東地方法院檢察署檢察官偵查起訴。
    理  由
壹、證據能力方面
    被告以外之人於審判外之陳述，雖不符刑事訴訟法第159 條
    之1 至第159 條之4 等4 條之規定（即傳聞法則例外得為證
    據之情形），而經當事人於審判程序同意作為證據，法院審
    酌該言詞陳述或書面陳述作成時之情況，認為適當者，亦得
    為證據；當事人、代理人或辯護人於法院調查證據時，知有
    第159 條第1 項不得為證據之情形，而未於言詞辯論終結前
    聲明異議者，視為有前項之同意，刑事訴訟法第159 條之5
    定有明文。本判決後開引用之證據資料，其具有傳聞證據性
    質者，縱無刑事訴訟法第159 條之1 至第159 條之4 或其他
    傳聞法則例外之情形，亦因被告、檢察官於本院同意為證據
    使用，或未據聲明異議，而經本院審酌該證據作成之情況，
    認為無違法取得之情事，亦無證明力明顯過低之情形，並認
    為適當，均得為證據。
貳、認定被告犯行所憑之證據及論斷
一、上開過失致重傷之犯罪事實，業據被告乙○○於原審及本院
    審理時坦承不諱，核與告訴人甲○○於警、偵訊中之指述、
    證人郭鑫清、莊志遠、蘇振益、區雁婷於警詢中之證述均大
    致相符，並有道路交通事故現場圖、道路交通事故調查報告
    表(一)、(二)、道路交通事故初步分析研判表各1 份附卷可佐；
    被害人曾國昌所受傷勢部分，亦有行政院衛生署屏東醫院98
    年9 月25日屏醫病歷字第0980005209號函、財團法人私立高
    雄醫學大學附設中和紀念醫院98年10月5 日高醫附行字第09
    80003544號函暨診斷證明書、國軍高雄總醫院附設屏東民眾
    診療服務處98年9 月16日醫福字第0980000112號函、本院98
    年度禁字第128 號民事裁定各1 份在卷可參，是足認被告上
    開任意性自白與事實相符，此部分事證明確，應依法論科。
二、訊據被告乙○○矢口否認有肇事致人傷害逃逸犯行，辯稱：
    我是有擦撞到這些車子，我有問路邊的人，他說沒有事情，
    我才開車離開，並非蓄意肇事逃逸云云。經查：
  (一)被告乙○○於前開時地有駕車肇事致被害人曾國昌受重傷害
    之事實，已如前述；而被告在「屏東市○○路與公園西路」
    路口肇事後，未對被害人曾國昌施以救護或其他必要措施，
    復未報告警察、消防等救護機關前往處理，亦未停留現場即
    加速離去，嗣警方循線在「屏東市○○路與民族路」路口，
    查到車頭凹陷、引擎蓋凸起、車身右側有擦撞痕跡之肇事車
    ZU-5659 號自小客車駕駛即被告乙○○一節，為被告供承上
    情不諱。
  (二)本件被告乙○○駕駛ZU-5659 號自小客車以60～65公里之時
    速高速撞擊被害人曾國昌所駕駛8M-7732 號自小客車左側車
    身，造成該車左側車身嚴重凹陷及被害人曾國昌受傷，繼而
    擦撞停放在博愛路旁之WQ-7661 號自小貨車、6971-EW 自小
    客車、D9-2388 號自小貨車及WQZ-447 號輕型機車，而被告
    所駕駛ZU-5659 號自小客車，有車頭凹陷、引擎蓋凸起、車
    身右側有擦撞痕跡各節，為被告所不爭執，復有現場及車損
    照片29張附卷可佐，揆之常情，在如此嚴重車損情形下，被
    告豈有不知肇事傷人之理？再者，被告乙○○警訊時供承：
    「肇事後我沒有下車」等語（見警卷第6 頁），被告肇事後
    既未下車，如何問路邊的人經他人告以無事才離開？綜上各
    節，相互印證以觀，足見被告所辯並非蓄意肇事逃逸等情，
    與事實不符，並非可採。被告此部分犯行，罪證明確，應依
    法論科。
三、按毀敗或嚴重減損一肢以上之機能，屬重傷害，刑法第10條
    第4 項第4 款定有明文。查被害人曾國昌因本件車禍事故受
    有左側頭頂頭皮撕裂傷、後頸部挫傷、小腦腫脹併腦幹壓迫
    、輕微水腦、顱內出血併發語言與行動障礙等傷害，有上開
    行政院衛生署屏東醫院、財團法人私立高雄醫學大學附設中
    和紀念醫院回函各1 份附卷可考。而臺灣屏東地方法院檢察
    署檢察官就被害人所受傷勢是否已達重傷害程度及重傷害類
    型為何函詢國軍高雄總醫院屏東分院，該院函覆略以：……
    目前意識清楚、視力有受損，眼球運動受限，咳痰力差，須
    依賴人工氣道（氣切）和氧氣；完全臥床狀態，四肢癱瘓，
    只有右手手指可輕微水平移動，復原機會小，生活無法自理
    ，24小時需完全依賴專人照護等情，亦有國軍高雄總醫院屏
    東分院上開函復（見偵卷第18、19頁）存卷可佐，堪認被害
    人所受傷勢已達毀敗四肢機能之重傷害程度甚明。再按刑法
    第185 條之4 駕駛動力交通工具肇事致人死傷而逃逸罪，其
    立法目的，乃為維護交通，增進行車安全，促使當事人於事
    故發生時，能對被害人即時救護，減少死傷，以保護他人權
    益並維護社會秩序。又其立法精神在於交通事故一旦發生，
    且發生人員傷亡之情況，不論是撞人或被撞，或是因其他事
    故而造成死傷，只要是在駕駛動力交通工具過程內所發生者
    ，參與這整個事故過程的當事人皆應協助防止死傷之擴大，
    蓋如駕駛人於事故發生後，隨即逃離現場，不僅使肇事責任
    認定困難，更可能使受傷之人喪失生命或求償無門。本案被
    告於車禍當時既明知被害人曾國昌因遭其擦擊而受有上開傷
    害，然卻不顧其安危，反駕車加速逃逸，未對被害人採取任
    何救護或其他必要措施，顯與刑法第185 條之4 所欲規範之
    目的相違。故核被告所為，分別係犯刑法第284 條第1 項後
    段過失致人重傷害罪及刑法第185 條之4 肇事逃逸罪，被告
    所犯上開2 罪間，犯意各別，行為互殊，應予分論併罰。
四、原審認被告涉犯上開二罪明確予以論科，固非無見，惟查，
    本件車禍之發生，係被告不遵守燈光號誌闖紅燈，且在市區
    貿然以60～65公里之時速超速通過路口所造成，被告應負全
    部過失責任，被害人並無任何過失，肇事後罔顧被害人之生
    命安全未予及時救治而逃逸，致被害人經送醫後雖挽回生命
    ，仍造成四肢癱瘓，完全臥床，生活無法自理，24小時需完
    全依賴專人照護等重大難治之傷害，案發後迄今1 年多仍未
    能與被害人達成和解，原判決就過失致重傷害部分，僅量處
    有期徒刑4 月，就肇事致人傷害逃逸部分，量處法定最低度
    之有期徒刑6 月，實屬過輕，有違比例原則，檢察官執此提
    起上訴，為有理由，應予撤銷改判。審酌被告駕駛小客車本
    應謹慎注意遵守交通規則，以維護其他參與道路交通者之安
    全，竟疏未注意上開道路交通安全規則而肇事，使被害人受
    有上開傷害；且被害人所受傷勢甚重，四肢癱瘓，完全臥床
    ，肇事後被告復因恐負刑責而逃逸，罔顧被害人之生命安全
    ，且迄今仍未能與告訴人方面達成民事和解，以填補其所受
    之財產上及非財產上之損害，衡以其犯後坦承部分犯行，態
    度尚可，且無前科、素行良好，有臺灣高等法院被告前案紀
    錄表在卷可按，暨其應負全部過失責任等一切情狀，分別量
    處如主文所示之刑，並定應執行刑為有期徒刑1 年2 月。
據上論斷，應依刑事訴訟法第369 條第1 項前段、第364 條、第
299 條第1 項前段，刑法第185 條之4 、第284 條第1 項後段、
第51條第5 款，刑法施行法第1 條之1第1 項，判決如主文。
本案經檢察官郭振昌到庭執行職務。
中    華    民    國    99    年    5     月    25    日
                  刑事第五庭    審判長法  官  曾永宗
                                      法  官  任森銓
                                      法  官  鍾宗霖
以上正本證明與原本無異。
肇事逃逸部分如不服本判決應於收受本判決後10日內向本院提出
上訴書狀，其未敘述上訴理由者，並得於提起上訴後10日內向本
院補提理由書狀（均須按他造當事人之人數附繕本）「切勿逕送
上級法院」。
其餘部分不得上訴。
中    華    民    國    99    年    5     月    26    日
                                      書記官  陳武悅
附錄本件判決論罪科刑法條：
刑法第185條之4
駕駛動力交通工具肇事，致人死傷而逃逸者，處 6 月以上 5 年
以下有期徒刑。
刑法第284條第1項
因過失傷害人者，處 6 月以下有期徒刑、拘役或 5 百元以下罰
金，致重傷者，處 1 年以下有期徒刑、拘役或 5 百元以下罰金
。

司法院資訊處製作；財團法人民間司法改革基金會備份。
